【裁判字號】    90,訴,20
【裁判日期】    900227
【裁判案由】    違反毒品危害防制條例
【裁判全文】
臺灣雲林地方法院刑事判決
    公  訴  人  臺灣雲林地方法院檢察署檢察官
    被      告  甲○○
右列被告因違反毒品危害防制條例案件，經檢察官提起公訴（八十九年度毒偵字第一
三一○號），本院判決如左：
    主  文
甲○○施用第壹級毒品，處有期徒刑壹年。
    事  實
一、甲○○於民國八十七年間因施用第二級毒品案件，經本院於八十八年二月三日，
    以八十八年度毒聲字第一五四號裁定送觀察、勒戒後，認無繼續施用毒品之傾向
    ，由臺灣雲林地方法院檢察署檢察官於八十八年四月十五日，以八十八年度偵緝
    字第七五號不起訴處分確定；又因施用第一、二級毒品案件，經本院以八十八年
    度毒聲字第一一八三號裁定送觀察、勒戒後，認有繼續施用毒品傾向，復經本院
    以八十八年度毒聲字第一四二二號裁定令入戒治處所施以強制戒治一年，並由臺
    灣雲林地方法院檢察署檢察官提起公訴（該案業於八十九年四月十日，經本院以
    八十九年度訴字第一六號判處有期徒刑一年及八月，應執行有期徒刑一年五月確
    定在案），嗣甲○○因戒治成效評比合格，無繼續戒治之必要，再經本院於八十
    九年三月廿七日，以八十九年度毒聲字第四七四號裁定停止戒治，所餘戒治期間
    付保護管束。詎甲○○仍不知悔改，復基於施用第一級毒品之犯意，於八十九年
    七月十四日或其前四日內之某時，在不詳處所，施用第一級毒品海洛因一次。嗣
    於八十九年七月十四日至臺灣雲林地方法院檢察署觀護人室依規定採尿送驗而查
    獲。並經本院於八十九年八月二十九日以八十九年度毒聲字第一一七六號裁定撤
    銷停止戒治，令入戒治處所施以強制戒治。
二、案經臺灣雲林地方法院檢察署觀護人室簽請該署檢察官偵查起訴。
    理  由
一、訊據被告甲○○，矢口否認有何右揭施用第一級毒品海洛因之犯行，辯稱：當日
    採尿時因已採尿過一次，採尿員要伊再採一次，伊尿不出來，所以尿液是伊自馬
    桶內舀出來的，且之前伊去友人家泡茶，友人有在施用海洛因，伊可能有吸到二
    手煙，伊並未施用海洛因云云。按依學理上之探討，關於吸入煙毒之二手煙，若
    非長時間在密閉狹小空間內，有大量之藥物濃度，以一般二手煙中可能存在之低
    劑量煙毒，應不致在尿中檢驗出煙毒之反應，亦有臺北榮民總醫院八十三年四月
    七日（八三）北總內字第○五○五九號函一份在卷足參，而本件被告僅待在友人
    住處約一、二小時，時間並不長，足見被告辯稱吸到友人之二手煙應係臨訟卸責
    之詞，不足採信。次按一般人吸用海洛因後，於尿液中檢出嗎啡（海洛因經人體
    代謝作用而分解成嗎啡）之反應時效，須視吸用量多少及個人代謝分泌情況而定
    ，吸用量多者，於吸用後一二Ｏ小時（五日）內仍有可能檢出嗎啡反應，吸用量
    少者，可能在八小時後即難發現嗎啡反應，且個人體質不同，亦會影響檢出時效
    ，又若未吸用海洛因，採尿送驗則不可能驗有嗎啡反應，易言之，茍採集之尿液
    送驗後有嗎啡陽性反應，則於採尿前五日內必有吸用海洛因之事實，此有憲兵司
    令部八十年三月二十五日（八Ｏ）鑑驗字Ｏ九九九號函可參。經查，本件被告於
    八十九年七月十四日所採尿液經送檢驗，呈嗎啡（鴉片類）陽性反應，而所檢驗
    者係顏色較深之甲瓶，為被告第一次所採尿液，有長昕生活事業股份有限公司新
    東分公司濫用藥物尿液檢驗報告、臺灣雲林地方法院檢察署受保護管束人尿液檢
    體監管紀錄表及採尿具結書各一紙在卷可參，並非被告所稱另自馬桶舀起之尿液
    ，據此可推知被告於採尿前五日內確有至少施用第一級毒品海洛因一次之犯行，
    堪以認定。復被告前因施用毒品案件，經本院以八十八年度毒聲字第一五四號裁
    定送勒戒處所觀察、勒戒後，認無繼續施用毒品之傾向，由臺灣雲林地方法院檢
    察署檢察官以八十八年度偵緝字第七五號不起訴處分確定；嗣又因施用毒品案件
    ，經本院以八十八年度毒聲字第一一八三號裁定送勒戒處所觀察、勒戒後，認有
    繼續施用毒品之傾向，由本院以八十八年度毒聲字第一四二二號裁定令入戒治處
    所施以強制戒治一年，後因戒治成效評比合格，無繼續戒治必要，再經本院以八
    十九年度毒聲字第四七四號裁定停止戒治，所餘戒治期間付保護管束，被告於保
    護管束期間再犯本件施用第一級毒品案件，經本院以八十九年度毒聲字第一一七
    六號裁定撤銷停止戒治，令入戒治處所施以強制戒治，有臺灣高等法院被告全國
    前案紀錄表及本院各該裁定書、不起訴處分書在卷可參。本件事證明確，被告所
    辯洵無可採，其三犯施用毒品之犯行堪以認定。
二、查海洛因係毒品危害防制條例第二條第二項第一款所規定之第一級毒品，不得非
    法持有、施用。核被告所為，係犯毒品危害防制條例第十條第一項之施用第一級
    毒品罪。被告持有第一級毒品進而施用，其持有之低度行為為施用之高度行為所
    吸收，不另論罪。爰審酌被告前因施用毒品案件，經觀察、勒戒二次，一次認無
    繼續施用毒品之傾向，由檢察官為不起訴處分，另一次經送強制戒治後，認無繼
    續戒治之必要，而停止戒治付保護管束，並另經本院判處應執行有期徒刑一年五
    月，竟仍不知悔改，猶於保護管束期間施用毒品不輟，足見其意志薄弱，及其僅
    施用毒品一次、犯罪之動機、目的、手段、所生之危害，暨其犯罪後否認犯行之
    態度等一切情狀，量處如主文所示之刑，以資懲儆。
據上論斷，應依刑事訴訟法第二百九十九條第一項前段，毒品危害防制條例第十條第
一項，判決如主文。
本案經檢察官林伯宇到庭執行職務。
中      華      民      國      九十      年      二    月    二十七    日
                                        臺灣雲林地方法院刑事第一庭
                                            法  官    廖  國  勝
右正本證明與原本無異。
如不服本判決，應於判決送達後十日內向本院提出上訴狀( 應附繕本 )。
                                            書記官    顏  錦  清
中      華      民      國      九十      年      二    月    二十七    日
附錄本案論罪科刑法條全文：
毒品危害防制條例第十條：
施用第一級毒品者，處六月以上五年以下有期徒刑。
施用第二級毒品者，處三年以下有期徒刑。


司法院資訊處製作；財團法人民間司法改革基金會備份。
